【裁判字號】    99,抗,1305
【裁判日期】    991105
【裁判案由】    聲請撤銷緩刑
【裁判全文】
臺灣高等法院刑事裁定                  99年度抗字第1305號
抗  告  人  臺灣桃園地方法院檢察署檢察官
受  刑  人  甲○○
上列抗告人因受刑人違反毒品危害防制條例案件（本院98年度上
訴字第2585號），聲請撤銷緩刑，不服臺灣桃園地方法院中華民
國99年10月8日裁定（99年度撤緩更字第8號），提起抗告，本院
裁定如下：
    主  文
原裁定撤銷，發回臺灣桃園地方法院。
    理  由
一、抗告意旨略以：依刑法第75條之1第1項第1款之規定及其立
    法理由可知，法官依職權本於合目的性之裁量，妥適審酌被
    告所犯前後數罪間，關於法益侵害之性質、再犯之原因、違
    反規範之情節是否重大、被告主觀犯意所顯現之惡性及其反
    社會等情，是否已使前案原為促使初犯、偶發犯或惡性輕微
    之被告改過自新而宣告緩刑，已難收其預期之效果，而確有
    執行刑罰之必要，從而是否撤銷緩刑與受刑人有無正當工作
    謀生無關。本件受刑人所為後案行為時，前案已被警移送偵
    辦，受刑人竟於該案偵查中，仍不知悔改，其所為後案行為
    即運輸毒品與前案時間相隔不到1個月，惡性亦較前案行為
    重大，顯見受刑人非偶蹈法網或惡性輕微有所悔悟，足認原
    宣告緩刑難收上開預期效果，原裁定未審酌上情，徒以受刑
    人已有正當工作謀生而駁回聲請，理由尚嫌未備等語。
二、按刑法第75條之1規定：「受緩刑之宣告而有下列情形之一
    ，足認原宣告之緩刑難收其預期效果，而有執行刑罰之必要
    者，得撤銷其宣告：一、緩刑前因故意犯他罪，而在緩刑期
    內受六月以下有期徒刑、拘役或罰金之宣告確定者。二、緩
    刑期內因故意犯他罪，而在緩刑期內受六月以下有期徒刑、
    拘役或罰金之宣告確定者。」考其立法理由要旨在於「列為
    應撤銷緩刑之事由，除有特殊例外情形外，符合要件者，原
    則上應撤銷」、「而特殊例外情形，採用裁量撤銷主義，賦
    與法院撒銷與否之權限，特於第1項規定實質要件為：足認
    原宣告之緩刑難收其預期效果，而有執行刑罰之必要，供作
    審認之標準」。換言之，「原則撤銷」、「例外不撤銷」之
    從嚴審核為標準。現行關於緩刑前或緩刑期間故意犯他罪，
    而在緩刑期內受得易科罰金之有期徒刑之宣告者，列為應撤
    銷緩刑之事由，因認過於嚴苛，而排除第75條應撤銷緩刑之
    事由，移列至得撤銷緩刑事由，俾使法官依被告再犯情節，
    而裁量是否撤銷先前緩刑之宣告；其次，如有前開事由，但
    判決宣告拘役、罰金時，可見行為人仍未見悔悟，有列為得
    撤銷緩刑之事由，以資彈性適用，爰於第1項第1款、第2款
    增訂之。次按緩刑宣告是否得撤銷，除須符合刑法第75條之
    1第1項各款之要件外，該條並採裁量撤銷主義，賦予法院撤
    銷與否之權限，於該條第1項規定係以「足認原宣告之緩刑
    難收其預期效果，而有執行刑罰之必要」為實質要件，供作
    審認之標準。亦即於上揭「得」撤銷緩刑之情形，法官應依
    職權本於合目的性之裁量，妥適審酌受刑人所犯前後數罪間
    ，關於法益侵害之性質、再犯之原因、違反法規範之情節是
    否重大、受刑人主觀犯意所顯現之惡性及其反社會性等各情
    ，是否已使前案原為促使惡性輕微之被告或偶發犯、初犯改
    過自新而宣告之緩刑，已難收其預期之效果，而確有執行刑
    罰之必要，供作審認之標準。
三、經查：
  (一)本件受刑人甲○○前因運輸第四級毒品案件，經本院以98年
    度上訴字第2585號刑事判決判處有期徒刑2年，緩刑5年，緩
    刑期內付保護管束，並於98年8月28日確定在案；而受刑人
    在上開運輸第四級毒品案件緩刑期前之97年10月5 日，復曾
    因另犯轉讓第三級毒品罪，經臺灣桃園地方法院於99年1月
    29日以98年度易字第584 號判處有期徒刑5月，並經本院於9
    9年4月28日以99年度上易字第701號駁回上訴確定等情，有
    本院被告前案紀錄表及上開判決書各1份附卷可稽，是受刑
    人係於緩刑期前故意犯他罪，而在緩刑期內受得易科罰金之
    有期徒刑宣告確定，至堪認定。
  (二)本件受刑人甲○○前受緩刑宣告之運輸第四級毒品罪，係因
    受刑人甲○○貪圖同案被告翁仁慶所稱提供地址、電話並代
    為收受內含第四級毒品鹽酸羥亞胺貨物紙箱，即可獲取新台
    幣5萬元利益，而同意代綽號「武哥」之人收受第四級毒品
    鹽酸羥亞胺，並於97年10月31日在桃園縣蘆竹鄉○○路323
    號收受貨物時為警查獲；而受刑人緩刑前所犯轉讓第三級毒
    品罪，則係受刑人於97年10月5日晚間8時許，在桃園縣桃園
    市○○路73號聖峰茶行時，將其所持有之第三級毒品愷他命
    倒在桌上，除取用部分置入香菸點火施用外，並同時無償提
    供予在場之曾逸軒無償取用施用，有上開2案之判決書在卷
    可稽。受刑人前後所犯運輸第四級毒品罪、轉讓第三級毒品
    罪，犯罪型態不同、所侵害之法益、再犯之原因、違反法規
    範之情節是否重大、受刑人主觀犯意所顯現之惡性後案是否
    較前案為重大、反社會性等情，自均有詳加審究之必要。況
    本件受刑人所為後案行為時，前案已被警移送偵辦，受刑人
    係於轉讓第三級毒品案件偵查中，又再為運輸第四級毒品犯
    行，前後2案時間相隔不足1月，亦為受刑人是否有所悔悟、
    原宣告緩刑能否收預期效果之考量因素。原裁定就受刑人所
    犯前後數罪間再犯之關連性、違反法規範之情節、受刑人主
    觀犯意所顯現之惡性、是否確有悔悟、確有執行刑罰之必要
    等情，漏未就上開各情詳為審酌說明，自仍有研求之處，而
    僅以受刑人於緩刑期內從事正當工作謀生，即認緩刑宣告已
    收其預期效果，容有未洽。抗告人執以指摘原裁定不當，為
    有理由，應由本院將原裁定予以撤銷，發回原法院更為適當
    之處理。
據上論斷，依刑事訴訟法第413條前段，裁定如主文。
中    華    民    國    99    年    11    月    5     日
                  刑事第十七庭  審判長法  官  王炳梁
                                      法  官  陳憲裕
                                      法  官  黃雅芬
以上正本證明與原本無異。
不得再抗告。
                                      書記官  鄭雅云
中    華    民    國    99    年    11    月    5     日

司法院資訊處製作；財團法人民間司法改革基金會備份。
